臺灣高等法院刑事判決　　　　　　　　 100年度上易字第765號
上　訴　人　臺灣桃園地方法院檢察署檢察官
被　　　告　蘇偉能
上列上訴人因被告傷害案件，不服臺灣桃園地方法院99年度簡上
字第644 號，中華民國100 年2 月25日第一審判決（聲請簡易判
決處刑案號：臺灣桃園地方法院檢察署98年度偵字第20049 號，
原審簡易庭認為不得依簡易程序處刑，而由原審改依通常程序審
理），提起上訴，本院判決如下：
    主  文
上訴駁回。
    理  由
壹、聲請簡易判決處刑意旨略以：被告蘇偉能因故與陳松維、陳
    威凱發生爭執，竟基於傷害之犯意，於民國98年6 月6 日凌
    晨4 時許，在位於桃園縣中壢市○○路136 號8 樓凱悅KTV
    806 號包廂內，徒手毆打陳威凱並以塑膠公壺毆打陳松維，
    致陳威凱受有受有頭皮之開放性傷口、軀幹磨損或擦傷之傷
    害、陳松維受有頭皮之開放性傷口、眼瞼及眼周圍皮膚裂傷
    之傷害。因認被告蘇偉能涉有刑法第277 條第1 項之傷害罪
    嫌。
貳、得心證之理由：
一、按起訴之程序違背規定者，法院應為不受理之判決，刑事訴
    訟法第303 條第1 款定有明文。又按刑事訴訟法第239 條前
    段規定：「告訴乃論之罪，對於共犯之一人告訴或撤回告訴
    者，其效力及於其他共犯。」此即所謂之告訴之主觀不可分
    原則。復按告訴乃指由犯罪被害人或其他有告訴權人，向偵
    查機關陳述犯罪嫌疑事實，表明請求追訴犯罪嫌疑人之意思
    表示，對於國家是否發動追訴及刑罰權，則繫諸有告訴權之
    人是否提出告訴而定，當告訴乃論案件，在未有告訴權人合
    法提出告訴之前，偵查機關自不得恣意偵查，而經告訴權人
    合法撤回告訴時，訴追條件即已有所欠缺，偵查機關即應停
    止追訴，於偵查中，檢察官即應以告訴經撤回為由為不起訴
    處分，於第一審法院應諭知不受理之判決。而刑事訴訟法第
    239 條前段所定告訴乃論之罪，對於共犯之一人告訴或撤回
    告訴者，其效力及於其他共犯之規定，在偵查中及審判中均
    有其適用（最高法院80年度臺上字第707 號刑事判決意旨參
    照）。因而，告訴人於偵查中對於涉有告訴乃論罪嫌之共犯
    之一人撤回告訴，其撤回之效力應及共犯，檢察官應依刑事
    訴訟法第252 條第5 款之規定為不起訴之處分，如檢察官將
    偵查中已由告訴人撤回告訴之被告或已為撤回告訴效力所及
    之共犯提起公訴或聲請簡易判決處刑，其程序因欠缺訴追要
    件即屬違背規定，法院應依刑事訴訟法第303 條第1 款之規
    定為不受理之判決。
二、經查：
  (一)被告蘇偉能經檢察官以其涉有刑法第277 條第1 項之傷害罪
    嫌聲請簡易判決處刑，前開刑法第277 條第1 項之罪，依同
    法第287 條之規定，係屬告訴乃論之罪，合先敘明。
  (二)告訴人陳松維於警詢時稱：伊於98年6 月6 日凌晨4 時許，
    在桃園縣中壢大同路136 號8 樓凱悅KTV806號包廂內被三名
    男子毆傷，伊不認識該三名男子，只知道其中一人叫做「俊
    宏」，對方三人持碎酒瓶毆打伊頭部、臉部、眼睛、手臂，
    致伊受有頭皮開放性傷口、眼瞼及周圍皮膚裂傷等傷害；伊
    要提出傷害告訴等語（見臺灣桃園地方法院檢察署98年度偵
    字第20049 號卷第7 頁及反面）；另告訴人陳威凱於警詢時
    亦稱：伊於98年6 月6 日凌晨4 時許，在上開包廂內遭三名
    不知名男子毆打，其中一名男子拿酒瓶敲碎準備打陳松維，
    伊女友看到情形不對就向對方勸告，但其中一個男的就推伊
    女友，伊怕伊女友有危險，就去推對方，並拿杯子敲對方頭
    ，對方三個男子就一起圍毆伊，其中二名男子拿碎酒杯打伊
    ，另一個是徒手打伊，歐打伊的背部、臉部及頭部，造成伊
    受有頭皮之開放性傷口、軀幹磨損及擦傷等傷害，伊只知道
    其中一個男子叫「俊宏」，伊要提出傷害告訴等語（見同前
    偵卷第8 頁及反面），核與被告於原審審理時供稱：當日陳
    威凱先拿酒瓶砸到伊，林俊宏才還手，伊有看到林俊宏出手
    打陳松維、陳威凱，伊也有還手，發生衝突時，4 個人就打
    起來了等語（見原審簡上卷第84頁及反面）大致相符，足認
    於前開時、地，被告與林俊宏應係基於傷害之犯意聯絡，出
    手毆打告訴人陳松維與陳威凱，而告訴人陳松維、陳威凱於
    98年6 月6 日警詢時，係同時對出手毆打渠等之林俊宏及被
    告蘇偉能提出傷害告訴等情堪以認定，則被告與林俊宏就上
    開犯罪事實為共同正犯無疑。
  (三)次查，告訴人陳松維、陳威凱於98年6 月9 日與共犯之一之
    林俊宏達成和解，並於同日撤回對林俊宏之告訴，嗣98年7
    月31日經臺灣桃園地方法院檢察署檢察官以98年度偵字第13
    585 號不起訴處分書對林俊宏為不起訴處分確定之事實，業
    經原審依職權調取上開卷宗查明屬實，並有卷附前開臺灣桃
    園地方法院檢察署98年度偵字第13585 號不起訴處分書及本
    院被告林俊宏之前案紀錄表可稽（均見本院卷），則揆諸前
    開法條之規定，告訴人對於林俊宏撤回告訴，其效力應及於
    原所申告犯罪事實之共同正犯即本案被告蘇偉能，是依法被
    告涉犯傷害案件要於偵查中已生經撤回告訴之效力。是檢察
    官逕對被告聲請簡易判決處刑，其聲請（起訴）程序即違背
    法律規定之程式甚明，應依刑事訴訟法第451 條第3 項、第
    303 條第1 款之規定，諭知不受理之判決。
、維持原判決及駁回上訴之理由：
一、原審依調查證據所得，綜合全案辯論意旨，以檢察官逕對被
    告聲請簡易判決處刑，其聲請（起訴）程序即違背法律規定
    之程式甚明，而依刑事訴訟法第303 條第1 款規定，諭知不
    受理之判決，依法洵無不合。
二、檢察官認起訴程序並未違背規定，且認為被告犯罪而提起上
    訴，上訴意旨略以：「按刑事訴訟法上所謂告訴不可分之原
    則，必各被告共犯絕對告訴乃論之罪，方有其適用，亦即其
    適用之前提，以各被告間有犯意聯絡之故意犯為限，最高法
    院71年臺上字第948 號、90年臺上字第50號判決要旨可資參
    照。查證人陳松維於偵訊中證稱：『98年6 月6 日凌晨4 時
    在中壢凱悅KTV 我和女友娃娃從包廂出來就看到一群人在打
    架，娃娃問林俊宏為何要打架，林俊宏就把他強拉去親，我
    就把林俊宏推開，陳以俊跟蘇偉能當時可能以為我要打林俊
    宏，所以就靠近我，蘇偉能就拿一個酒瓶打我的頭和背部，
    陳以俊站在門邊有沒有打我我不確定，至於陳威凱被誰打我
    不知道』等語（見98年度偵字第20049 號卷第20頁）；被告
    蘇偉能則於偵訊中供稱：『當時我看到娃娃跟陳松維在親熱
    ，我就跟林俊宏講：莊孝維，來這邊看他們喇舌。然後陳威
    凱就叫我過去問我是不是不爽，然後就拿一個好的酒瓶打我
    的頭，我就很生氣用拳頭揮他的頭，然後就跟陳威凱打了起
    來，之後陳威凱就被人拉走，我看到陳松維在打林俊宏，我
    就用拳頭去打陳松維，我就用裝冰塊的塑膠公壺打陳松維』
    及『（問：打你的是陳松維跟陳威凱嗎？）只有陳威凱打我
    』等語（見98年度偵字第20049 號卷第20及21頁），又於審
    理中供稱：『（問：所以後來發生衝突時，就是4 個人打起
    來了？）是，當時我打證人陳威凱，林俊宏就打證人陳松維
    』（見臺灣桃園地方法院99年度簡上字第644 號卷100 年2
    月16日審判筆錄第4 頁）。足見被告、林俊宏、陳威凱及陳
    松維等人於上開時、地發生爭執時，係被告與陳威凱互毆、
    林俊宏與陳松維互毆。詎原審遽認被告與林俊宏於上開時、
    地應係基於傷害之犯意聯絡，出手毆打陳松維與陳威凱，被
    告與林俊宏就上開犯罪事實為共同正犯無疑，則原審對於共
    同正犯主觀要件之認定，似有過寬之嫌，且林俊宏、陳威凱
    及陳松維等人於審理中均未出庭作證，原審徒憑被告片面之
    詞即率予認定被告與林俊宏為共同正犯，亦嫌速斷。是原審
    認事用法實有未恰，請撤銷原判決，更為適當合法之判決」
    云云。
三、按意思之聯絡並不限於事前有所謀議，即僅於行為當時有共
    同犯意之聯絡者，亦屬之，且其表示之方法，亦不以明示通
    謀為必要，即相互間有默示之合致，亦無不可（最高法院73
    年臺上字第2364號判例意旨參照）。查：被告、林俊宏及陳
    以俊等三人於上開時、地相約一同前去凱悅KTY 參加余筱琪
    （暱稱娃娃）之慶生會，係因林俊宏欲追求余筱琪，惟至會
    場卻見到余筱琪與其男友陳松維親熱舉動，被告當場以言語
    譏諷致陳威凱憤而拿酒杯砸其頭，被告、林俊宏與陳威凱因
    此爆發肢體衝突，有余筱琪、林俊宏之證述及被告之供述在
    卷足憑（見98年度偵字第20049 號卷第7 、15、20頁，原審
    卷第13頁反面、57頁），足認本件事故乃起因於被告對林俊
    宏情場失意打抱不平，致使兩方朋友產生嫌隙而互相鬥毆，
    故應認被告與林俊宏於上開時、地有傷害之默示合致，難謂
    相互間無犯意聯絡。檢察官上訴主張被告與林俊宏間無犯意
    聯絡，原審徒憑被告片面之詞即率予認定被告與林俊宏為共
    同正犯，認事用法實有未恰云云，顯有誤會，自無可取。
四、綜上所述，本案告訴人既已對林俊宏撤回告訴，其效力應及
    於原所申告犯罪事實之共同正犯即本案被告蘇偉能，是依法
    被告涉犯傷害案件要於偵查中已生經撤回告訴之效力。則檢
    察官逕對被告起訴（含聲請簡易判決處刑）程序自已違背規
    定，故原判決為不受理之諭知，並無不合，檢察官上訴仍執
    前詞為爭執，核無理由，應予駁回，並不經言詞辯論為之。
據上論斷，應依刑事訴訟法第368 條、第372 條，判決如主文。
中    華    民    國   100    年    4     月    12    日
                  刑事第九庭  審判長法  官  陳貽男
                                    法  官  蔡守訓
                                    法  官  許必奇
以上正本證明與原本無異。
不得上訴。
                                    書記官  楊品璇
中    華    民    國   100    年    4     月    14    日